臺灣花蓮地方法院交通事件裁定　　　　 96年度交聲字第200號
原處分機關　交通部公路總局臺北區監理所花蓮監理站
異　議　人
即受處分人　乙○○
上列異議人即受處分人因違反道路交通管理處罰條例案件，對於
交通部公路總局臺北區監理所花蓮監理站民國96年10月31日所為
之處分（原處分案號：花監違字第裁44-P00000000號），聲明異
議，本院裁定如下：
    主  文
原處分撤銷。
乙○○不罰。
    理  由
一、原處分意旨略以：異議人即受處分人乙○○駕駛車牌號碼為
    825-LK號一般營業小客車，於民國96年9 月15日15時28分許
    ，行經花蓮市○○路時，因駕駛人之汽車行駛機車優先道，
    有在多車道不依規定駕車之行為，爰依道路交通管理處罰條
    例第45條第4 款規定處罰鍰900 元云云。
二、異議意旨略以：其於非下班時段行駛於新興路上，因前座乘
    客未繫安全帶，被警臨檢攔下，方行駛右側機車道停車受檢
    ，並非行駛機車道等語。
三、按汽車駕駛人，爭道行駛在多車道不依規定駕車者，處新臺
    幣600 元以上1,800 元以下罰鍰，道路交通管理處罰條例第
    45條第4 款分別定有明文。而機車優先道標線，用以指示機
    器腳踏車優先行駛之車道，其他車種除起步、準備停車、臨
    時停車或轉向外，不得橫跨或占用行駛，則為道路交通標誌
    標線號誌設置規則第174 條之1 第1 項所明定。
四、經查：證人即本件取締之警員甲○○於本院調查時固證述，
    當天係在新興路100 號前攔檢南往北方向行駛優先車道的車
    輛，異議人當時就是行駛優先車道，才請他停車，攔停後，
    有先告知異議人違規的事實，再請他出示駕駛證件，異議人
    說他沒有行駛，執勤當時沒有攝影存證，證人並表示會取締
    係覺得異議人當時是要超車，並在看到有警察後馬上切換車
    道回去等情，並當庭提出其手繪之現場圖及照片2張。惟異
    議人乙○○則否認證人所言，而謂當時其營業小客車沒行駛
    機車優先道，是一直都跟著一部大貨車走，直到看到警員攔
    停的手勢時，才橫跨機車優行道，以便停靠路邊，該路段有
    上坡，可能係警員看錯了。故本件主要爭點乃異議人之車輛
    有無為了要超車而占用行駛機車優先道？依本院至現場履勘
    之結果發現，花蓮市○○路100 號前之路段，確非如證人甲
    ○○所繪現場圖所示之平直情形，而係由南向北之上坡路段
    ，且有一大幅之彎度，因此如於新興路100號前為攔檢點，
    則無法看到前方一百公尺外之地面情形，也不易辨別彎道處
    之車輛有無跨越路面之標線，有本院履勘筆錄所附照片(三)在
    卷可參。另查，警員於本件舉發異議人占用行駛機車優之違
    規外，尚同時舉發異議人之右前座乘客未繫安全帶，有花蓮
    縣警察局花蓮分局美崙派出所員警工作紀錄簿一紙在卷可憑
    ，故異議人所述係因看見警員招手攔停才橫跨機車優先道等
    語，亦屬可能。按舉證責任分配之原理，警察於執行勤務時
    為免因肉眼之人為誤判，及保存證據以杜爭議，用攝影器材
    拍攝蒐證，並非不易，然本件除警員可能誤判之主觀陳述外
    ，既無其他客觀之積極證據足資證明異議人有行駛機車優先
    道之情事，而致事實仍有不明，尚難認已盡通常之舉證責任
    ，更無從使本院達於超越合理懷疑之確信，原處分機關遽予
    裁罰，容有未洽。從而，本件異議為有理由，爰撤銷原處分
    ，併為異議人不罰之諭知，以昭審慎。
據上論斷，應依道路交通案件處理辦法第20條，裁定如主文。
中　　華　　民　　國　　 96   　年 　　12  　月　25   日
　　　　　　　　　  　　臺灣花蓮地方法院交通法庭
                                    法　官　沈培錚
上列正本證明與原本無異。
如對本裁定不服，應於送達後5日內，向本院提出抗告狀（應抄
附繕本）。
中　　華　　民　　國　　96　　年　　12　　月　　27　　日
                                    書記官
